【裁判字號】    96,訴,1797
【裁判日期】    970303
【裁判案由】    違反槍砲彈藥刀械管制條例
【裁判全文】
臺灣臺北地方法院刑事判決              96年度訴字第1797號
公  訴  人  臺灣臺北地方法院檢察署檢察官
被      告  丙○○
                      號（
選任辯護人  王中平律師
上列被告因違反槍砲彈藥刀械管制條例案件，經檢察官提起公訴
（九十六年度偵字第二○七一一號），本院判決如下：
    主  文
丙○○未經許可，持有手槍，累犯，處有期徒刑年陸月，併科
罰金新臺幣壹拾萬元，罰金部分如易服勞役，以新臺幣壹仟元折
算壹日。扣案如附表所示之物均沒收。
    事  實
一、丙○○前於(一)民國八十年間，因違反肅清煙毒條例案件，經
    臺灣高雄地方法院（下稱高雄地院）以八十年度訴字第一一
    二五號判決判處有期徒刑四年確定，復於(二)八十年間，因犯
    竊盜罪，經高雄地院以八十年度易字第一四二二號判決判處
    有期徒刑十月確定，上開(一)、(二)案件經高雄地院以八十年度
    聲字第一○五五號裁定應執行有期徒刑四年六月確定，乃入
    監執行，於八十二年九月三日縮短刑期假釋出監，假釋期間
    本應於八十四年九月五日屆滿，詎丙○○於(三)假釋期間之八
    十四年間，因犯竊盜罪，經高雄地院以八十四年度易字第四
    七五六號判決判處有期徒刑八月確定，又於(四)八十四年間，
    因違反麻醉藥品管理條例等案件，經高雄地院以八十四年度
    訴緝字第三○六號判決，就其違反麻醉藥品管理條例犯行部
    分，判處有期徒刑七月，就其犯贓物罪犯行部分，判處有期
    徒刑五月，應執行有期徒刑九月確定，上開(三)、(四)案件經高
    雄地院以八十五年度聲字第三二號裁定應執行有期徒刑一年
    六月確定，另於(五)八十四年間，因犯過失傷害罪，經臺灣高
    等法院高雄分院（下稱高雄高分院）以八十四年度交上易字
    第八七號判決判處有期徒刑七月確定，因丙○○於前所犯(一)
    、(二)案件假釋期間內故意更犯上開(三)之案件，受有期徒刑以
    上刑之宣告，經撤銷其前所犯(一)、(二)案件之假釋，應執行之
    殘刑二年二月，上開(一)、(二)案件乃接續上開(三)、(四)、(五)案件
    執行，於八十六年十月二十一日縮短刑期假釋出監，假釋期
    間本應於八十八年四月六日屆滿，再於(六)假釋期間之八十七
    年間，再犯竊盜案件，經高雄高分院以八十七年度上易字第
    二八六八號判決判處有期徒刑二年八月，刑前強制工作三年
    確定，末於(七)八十七年間，因犯恐嚇罪，經高雄地院以八十
    七年度易字第五六五一號判決判處有期徒刑三月確定，上開
    (六)、(七)案件經高雄地院八十八年度聲字第六七三號裁定應執
    行有期徒刑二年十月，刑前強制工作三年確定，因丙○○於
    前所犯(一)至(五)案件假釋期間內故意更犯上開(六)、(七)之案件，
    受有期徒刑以上刑之宣告，經撤銷其前所犯(一)至(五)案件之假
    釋，應執行之殘刑一年五月十八日，則上開(一)至(五)案件乃接
    續上開(六)、(七)案件執行，於九十三年六月二日縮短刑期假釋
    出監，假釋期間於九十四年三月六日屆滿，假釋期間屆滿未
    經撤銷假釋，視為執行完畢。
二、丙○○明知具有殺傷力之制式手槍及子彈，均屬槍砲彈藥刀
    械管制條例所管制之物，非經主管機關許可不得持有，竟未
    經許可，基於持有槍彈之犯意，於九十六年六月間某日，以
    新臺幣（下同）十八萬元之代價，向真實姓名、年籍不詳之
    楊姓成年男子，購得如附表編號一所示、具殺傷力之制式手
    槍一枝及如附表編號二所示、具殺傷力之制式子彈五顆而持
    有之。嗣於九十六年十月五日上午九時許，丙○○乘坐友人
    楊大威所騎乘之車號ＣＮＫ－八二五號重型機車，行經臺北
    市中山區○○○路○段與農安街口，因違反交通規則為警攔
    停盤查，並要求丙○○將隨身皮包打開接受調查，丙○○旋
    即逃跑，經警追躡至臺北市中山區○○○路○段二十五號前
    ，丙○○即向員警表示其持有如附表所示、具有殺傷力之槍
    彈，對此未發覺之罪表明願受裁判之意而自首，並當場扣得
    如附表所示、具有殺傷力之槍彈，而查知上情。
三、案經臺北市政府警察局中山分局移送臺灣臺北地方法院檢察
    署（下稱臺北地檢署）檢察官偵查起訴。
    理  由
壹、程序方面：
    按被告以外之人於審判外之言詞或書面陳述，除法律有規定
    者外，不得作為證據；又被告以外之人於審判外之陳述，雖
    不符合同法第一百五十九條之一至第一百五十九條之四之規
    定，但經當事人於審判程序同意作為證據，法院審酌該言詞
    陳述或書面陳述作成時之情況，認為適當者，亦得為證據；
    又當事人、代理人或辯護人於法院調查證據時，知有第一百
    五十九條第一項不得為證據之情形，而未於言詞辯論終結前
    聲明異議者，視為有前項之同意，刑事訴訟法第一百五十九
    條第一項及第一百五十九條之五分別定有明文。查本判決下
    列所引用之各項證據方法之證據能力，當事人及辯護人於本
    院準備程序及審判期日中均未予爭執，且迄至言詞辯論終結
    前亦未再聲明異議，本院審酌該等言詞陳述及書面陳述作成
    時之情況，並無不宜作為證據之情事，依刑事訴訟法第一百
    五十九條之五之規定，自得作為證據，合先敘明。
貳、實體方面：
一、證據之認定：
  (一)被告丙○○於本院審理時坦承於上揭時地未經許可，無故持
    有扣案如附表編號一、二所示、具有殺傷力手槍及子彈之犯
    行，惟其選任辯護人為被告辯以：如附表所示之槍枝，並非
    制式手槍，應對被告處以較輕之罪云云。
  (二)查被告未經許可持有如附表所示、具殺傷力之槍彈之事實，
    為被告所是認（本院卷第九二頁參照），且有如附表所示、
    具殺傷力之槍彈扣案可證。又經警將扣案如附表所示之手槍
    、子彈等物，送內政部警政署刑事警察局（下稱刑事局）以
    性能檢驗法、試射法、電解腐蝕法及比對顯微鏡比對法鑑定
    ，結果認：如附表編號一所示之手槍一枝（槍枝管制編號0
    000000000），係口徑九ｍｍ制式半自動手槍，為
    德國ＳＩＧ  ＳＡＵＥＲ廠ｐ二二八型，槍號遭磨滅，經以
    電解腐蝕法重現結果，無法重現，槍管內具六條右旋來復線
    ，擊發功能正常，可供擊發同口徑制式子彈使用，認具殺傷
    力；如附表編號二所示之子彈五顆，認均係口徑九ｍｍ制式
    子彈，採樣二顆試射，均可擊發，認具殺傷力等語，有刑事
    局九十六年十一月十三日出具之刑鑑字第○九六○一五四五
    二九號槍彈鑑定書一份在卷可證（臺北地檢署九十六年度偵
    字第二○七一一號偵查卷第五七頁至第五九頁參照），足證
    扣案如附表所示之槍彈均具有殺傷力無疑。復參以被告係將
    如附表所示之手槍及子彈放置於隨身攜帶之皮包內，而於上
    開時、地為警查獲之情以觀，俱徵被告自收受時起至為警查
    獲時止，係本於為自己管領之目的，將物品移入自己實力支
    配之下，對如附表所示之槍彈為持有行為甚明。
  (三)被告之選任辯護人雖以：如附表所示之槍枝並非制式手槍云
    云置辯。惟經本院發函向刑事局詢問以：認定扣案如附表所
    示之槍枝為制式槍枝之理由為何？刑事局於九十七年一月八
    日函覆以：經檢視扣案如附表編號一所示之手槍材質、外型
    、口徑、槍上所標示之文字、來復線數、來復線旋向、機械
    結構等資料，均與德國ＳＩＧ  ＳＡＵＥＲ廠生產之ｐ二二
    八型口徑九ｍｍ制式半自動手槍相符，因此認定扣案如附表
    編號一所示之手槍係該型制式手槍；且上開手槍之槍管為口
    徑九ｍｍ，與同款制式槍枝之口徑相符；於送鑑時並未發現
    磨損情形，且經實際操作，其機械性能良好，可擊發同口徑
    制式子彈，至於槍枝準心塗料之有無及槍枝編號具磨損情形
    等因素，與制式槍枝之認定並無必然關係等語，此有該局刑
    鑑字第○九六○一九三一六八號函一紙在卷可查（本院卷第
    八十頁參照），足證扣案如附表編號一所示之手槍確為制式
    手槍無訛；況證人即臺北市政府警察局保安警察大隊第一中
    隊員警甲○○於本院九十七年一月二日審理時證稱：被告為
    其追捕後自承持有槍枝，其補問被告該槍枝係制式或是改造
    ，被告答稱為制式槍枝等語屬實（本院卷第七一頁參照），
    益證被告主觀上亦知悉其所持有、如附表編號一所示之手槍
    係制式手槍甚明。從而，被告之選任辯護人所為之上開辯護
    意旨，自非可採。又本案如附表編號一所示之手槍業已送刑
    事局鑑定確為制式手槍乙節，如前所述，辯護人復聲請將上
    開手槍送鑑定是否為制式手槍一情，顯屬重覆調查，而無調
    查之必要，附此敘明。
  (四)綜上所述，足認被告確實有未經許可，持有如附表所示、具
    有殺傷力之槍彈之行為，被告上開辯解，應屬事後卸責之詞
    ，無足採信，本件事證明確，被告之犯行堪以認定。
二、論罪科刑之法律適用：
  (一)查被告丙○○持有如附表編號一所示、具有殺傷力之手槍之
    行為，核其所為，係犯槍砲彈藥刀械管制條例第七條第四項
    之未經許可持有手槍罪；其持有如附表編號二所示、具有殺
    傷力之子彈之行為，核其所為，係犯同條例第十二條第四項
    之未經許可持有子彈罪。
  (二)被告自九十六年六月間某日起至九十六年十月五日上午九時
    許經警查獲時止，持有如附表所示之槍、彈，均屬持有行為
    之繼續，應僅論以一罪。被告以一故意持有行為，同時觸犯
    上開未經許可持有手槍罪及未經許可持有子彈罪等二罪名，
    為想像競合犯，依刑法第五十五條之規定，應從法定刑較重
    之未經許可持有手槍罪處斷。
  (三)查被告有如事實一之部分所載之犯罪科刑執行情形，有臺灣
    高等法院被告前案紀錄表一份在卷可稽，其前受有期徒刑執
    行完畢，於五年以內故意再犯本件有期徒刑以上之罪，為累
    犯，應依刑法第四十七條第一項之規定加重其刑。
  (四)按對於未發覺之罪自首而受裁判者，得減輕其刑。但有特別
    規定者，依其規定。刑法第六十二條所定有明文；所謂發覺
    ，係指有偵查犯罪權限之公務員，對於犯人及其犯罪事實，
    均已發見者而言；刑法第六十二條所謂發覺，固非以有偵查
    犯罪權之機關或人員確知其人犯罪無誤為必要，而於對其發
    生嫌疑時，即得謂為已發覺，但此項對犯人之嫌疑，仍須有
    確切之根據得為合理之可疑者，始足當之，若單純主觀上之
    懷疑，要不得謂已發生嫌疑（最高法院八十一年度臺上字第
    四四八號、八十四年度臺上字第三二四六號及九十年度臺上
    字第三四○○號判決要旨參照）。查被告丙○○因乘坐其友
    人楊大威騎乘之車號ＣＮＫ－八二五號重型機車之交通違規
    案件，為警攔停盤查，乃轉身逃跑，經員警追躡至前揭地點
    ，先詢問被告為何逃跑，被告表示其有帶槍云云，便由甲○○警員先將被告反扣，並將被告攜帶之包包交由隨後趕至之
    臺北市政府警察局保安警察大隊乙○○警員，乙○○警員乃
    打開包包，看見裡面有槍枝，而在員警查獲被告持有槍彈前
    ，並無線報可以認定被告持有槍彈等情，經證人甲○○及乙○○均於本院九十七年一月二日審理時證述屬實（本院卷第
    七十頁反面至第七四頁參照），足見本件參與追捕被告之員
    警，對於被告是否確實持有或藏匿手槍、子彈並無確切之根
    據，亦未確實發覺被告持有手槍、子彈之犯行，僅對於被告
    之逃跑行為，出於主觀上懷疑被告可能涉有犯罪之行為，在
    此情形下，被告主動向員警供陳持有手槍、子彈之犯罪，顯
    見被告於犯罪未發覺前，即向有偵查犯罪權限之警員自首，
    且表示願接受裁判之意，應依刑法第六十二條之規定，減輕
    其刑，並依法先加後減之。
  (五)爰審酌被告明知手槍及子彈均屬高度危險之物品，其所持有
    之手槍、子彈，均可於瞬間取人性命，影響所及，非僅危及
    他人生命安全，並對社會治安造成嚴重危害，惡性非輕，惟
    考量其犯後已坦承犯行，知所悔悟等一切情狀，量處如主文
    所示之刑，並就罰金部分諭知易服勞役之折算標準，以資懲
    儆。
  (六)扣案如附表編號一所示之手槍一枝及編號二所示之子彈三顆
    ，經鑑驗具有殺傷力，已如前述，屬違禁物，不問屬於犯人
    與否，應依刑法第三十八條第一項第一款宣告沒收。至於扣
    案如附表編號二所示之子彈二顆，業於鑑驗時供試射擊發，
    則以該本應沒收之物於本院為本件裁判時之狀態，應認已不
    存在，爰不為沒收該子彈二顆之諭知（最高法院五十一年臺
    上字第一一三四號判例、卷附最高法院八十五年度臺上字第
    二五○三號判決意旨參照），附此敘明。
據上論斷，應依刑事訴訟法第二百九十九條第一項前段，槍砲彈
藥刀械管制條例第七條第四項、第十二條第四項，刑法第十一條
前段、第五十五條、第四十七條第一項、第六十二條、第四十二
條第三項、第三十八條第一項第一款，判決如主文。
本案經檢察官汪南均到庭執行職務。
中    華    民    國    97    年    3     月    3     日
                  刑事第九庭審判長法  官  林怡秀
                                  法  官  葉珊谷
                                  法  官  徐淑芬
本件正本證明與原本無異。
如不服本判決，應於判決送達後十日內，向本院提出上訴狀 。
                                  書記官  廖純瑜
中    華    民    國    97    年    3     月    3     日
附表
┌──┬──────┬─────┬───────────┐
│編號│物 品 名 稱 │數  量    │贓證物品清單編號      │
├──┼──────┼─────┼───────────┤
│ 一 │制式手槍（含│壹枝      │臺北地檢署九十六年度青│
│    │彈匣壹個，槍│          │保管字第八六四號編號１│
│    │枝管制編號一│          │                      │
│    │一○二○六三│          │                      │
│    │七四四），係│          │                      │
│    │德國ＳＩＧ  │          │                      │
│    │ＳＡＵＥＲ廠│          │                      │
│    │ｐ二二八型口│          │                      │
│    │徑九ｍｍ之制│          │                      │
│    │式半自動手槍│          │                      │
├──┼──────┼─────┼───────────┤
│ 二 │制式子彈（口│顆（扣案│同上編號２            │
│    │徑九ｍｍ）  │伍顆，採樣│                      │
│    │            │貳顆試射，│                      │
│    │            │該貳顆經試│                      │
│    │            │射後已不具│                      │
│    │            │殺傷力）  │                      │
└──┴──────┴─────┴───────────┘
附錄本案論罪科刑法條全文：
槍砲彈藥刀械管制條例第七條
未經許可，製造、販賣或運輸火砲、肩射武器、機關槍、衝鋒槍
、卡柄槍、自動步槍、普通步槍、馬槍、手槍或各類砲彈、炸彈
、爆裂物者，處死刑、無期徒刑或七年以上有期徒刑；處徒刑者
，併科新臺幣三千萬元以下罰金。
未經許可，轉讓、出租或出借前項所列槍砲、彈藥者，處無期徒
刑或五年以上有期徒刑，併科新臺幣一千萬元以下罰金。
意圖供自己或他人犯罪之用，而犯前二項之罪者，處死刑或無期
徒刑；處徒刑者，併科新臺幣五千萬元以下罰金。
未經許可，持有、寄藏或意圖販賣而陳列第一項所列槍砲、彈藥
者，處五年以上有期徒刑，併科新臺幣一千萬元以下罰金。
第一項至第三項之未遂犯罰之。
槍砲彈藥刀械管制條例第十二條
未經許可，製造、販賣或運輸子彈者，處一年以上七年以下有期
徒刑，併科新臺幣五百萬元以下罰金。
未經許可，轉讓、出租或出借子彈者，處六月以上五年以下有期
徒刑，併科新臺幣三百萬元以下罰金。
意圖供自己或他人犯罪之用，而犯前二項之罪者，處三年以上十
年以下有期徒刑，併科新臺幣七百萬元以下罰金。
未經許可，持有、寄藏或意圖販賣而陳列子彈者，處五年以下有
期徒刑，併科新臺幣三百萬元以下罰金。
第一項至第三項之未遂犯罰之。


司法院資訊處製作；財團法人民間司法改革基金會備份。
